【裁判字號】    99,重訴,42
【裁判日期】    990224
【裁判案由】    清償借款
【裁判全文】
臺灣臺中地方法院民事判決  99年度重訴字第42號
原      告  臺灣銀行股份有限公司
法定代理人  戊○○
訴訟代理人  丁○○
            乙○○
            甲○○
被      告  黃銘煌律師即劉朝欽之遺產管理人
訴訟代理人  丙○○
上當事人間清償借款事件，本院於99年2月10日言詞辯論終結，
判決如下：
    主    文
被告應以其管理劉朝欽之遺產範圍內給付原告新臺幣玖佰陸拾肆
萬伍仟陸佰零貳元及如附表所示之利息及違約金。
訴訟費用由被告負擔。
本判決於原告以新臺幣參佰貳拾壹萬伍仟貳佰元供擔保後，得假
執行；但被告如以新臺幣玖佰陸拾肆萬伍仟陸佰零貳元，為原告
預供擔保後，得免為假執行。
    事實及理由
一、原告主張：緣債務人劉朝欽於民國95年11月16日邀訴外人施
    榮源為保證人與原告簽訂放款借據，向原告借款新臺幣（下
    同）1,000萬元，期限20年，自95年11月16日起至115年11月
    16日止，於撥款後前1年為寬限期按月繳息，第2年起分228
    期，每1月為1期，依年金法按月於每月16日平均攤還本息，
    利率依放款借據條款第3條第1項第2款約定，第7個月起至第
    2年按原告定儲利率指數年率加個別加碼連率0.312％訂定；
    第3年起按原告定儲利率指數加個別加碼年率0.812％訂定，
    定儲利率指數調整時，自調整後之第一個應繳款日起，按調
    整後之定儲利率指數年率加原約定個別加碼年率計息；定儲
    利率指數於每年3、6、9、12月之21日各調整1次。另依放款
    借據條款第4條第2項約定債務人不依期還本或付息時，願就
    遲延還本部分，自轉列催收款項之日起改按轉列催收款項日
    之定儲利率指數年率加放款借據條款第3條第1項第2款所定
    第3年起之個別加碼年率0.812％，並加年率1％固定計算遲
    延利率，計付遲延利息外，並應就遲延還本付息部分，本金
    自到期日起，利息自付息日起，其逾期在六個月以內者，按
    上開約定利率10%，逾期六個月以上部分，按上開利率20%加
    計違約金。又依放款借據條款第9條第1項第2款約定債務人
    對於提供擔保之擔保物怠於投保或續保時，授權由原告代墊
    該保險費，並將該代墊費用逕列為債務人所欠金額，並自代
    墊日起按代墊日之定儲利率指數年率加放款借據條款第3條
    第1項第2款所定第3年起之個別加碼年率0.812％計息。詎債
    務人劉朝欽僅清償本息至97年10月16日，尚結欠貸款本金9,
    635,906元及如附表所示之利息及違約金未清償。一放款借
    據第7條第1項第1款約定，借款人不依約清償或攤還本金者
    ，原告得視為全部到期逕行終止本借據，追償全部借款本息
    及違約金，本借據債務人劉朝欽已積欠14期本息未清償，前
    經多次催討無著，原告已於98年4月13日視為全部到期，並
    於當日轉列為催收款項，且分別於98年3月17日、98年11月1
    6日代墊保險費5,338元及4,358元，共尚積欠如主文第一項
    所示之金額未清償。而債務人劉朝欽已於98年1月29日死亡
    ，經本院以98年度司財管字第22號裁定選任黃銘煌律師為其
    遺產管理人。爰依消費借貸之法律關係，請求被告給付如主
    文所示之金額，爰聲明如主文第1項所示，並陳明願供擔保
    請准宣告假執行。
二、被告答辯略以：對原告主張之事實不爭執，惟請求駁回原告
    之訴，並陳明如受不利之判決，願供擔保請准免為假執行。
    等語。
三、原告主張之上開事實，已據其提出放款借據、電腦查詢書、
    保險單、保險費代墊證明書、定儲利率指數年率表、催繳函
    、本院98年度司財管字第22號裁定暨確定證明書等件附卷為
    證，經核相符，並經本院調取本院98年度司財管字第22號卷
    宗核閱無訛，復為被告所不爭執，自堪認原告之主張為真實
    。
四、按消費借貸者，謂當事人一方移轉金錢或其他代替物之所有
    權於他方，而約定他方以種類、品質、數量相同之物返還之
    契約，民法第474條第1項定有明文。又按「遺產管理人之職
    務如左：…四、清償債權或交付遺贈物。」，民法第1179條
    第1項第4款定有明文。查債務人劉朝欽向原告借款，既未依
    約清償，借款視為全部到期，被告經本院裁定選任為劉朝欽
    之遺產管理人，原告自得訴請被告基於遺產管理人之地位負
    清償責任。從而，原告依消費借貸之法律關係，請求被告於
    其管理劉朝欽之遺產範圍內給付原告9,645,602元及如附表
    所示之利息及違約金，為有理由，應予准許。
五、本件判決兩造均陳明願供擔保，聲請准予宣告假執行及免為
    假執行之宣告，經核無不符，爰分別酌定相當之擔保金額准
    許併宣告之。
六、訴訟費用負擔及假執行、免為假執行之依據：民事訴訟法第
    78條、第390條第2項及第392條第2項。
中    華    民    國    99    年    2     月    24    日
                  民事第二庭  法  官  吳崇道
以上為正本係照原本作成。
如對本判決上訴，須於判決送達後20日內向本院提出上訴狀。
中    華    民    國    99    年    2     月    24    日
                              書記官

司法院資訊處製作；財團法人民間司法改革基金會備份。
